臺灣臺南地方法院刑事判決　　　
111年度訴字第517號
公  訴  人  臺灣臺南地方檢察署檢察官
被      告  許鵬翔





輔  佐  人  許正遠


上列被告因公益侵占案件，經檢察官提起公訴（110年度偵緝字
第929號），被告於準備程序中就被訴事實為有罪之陳述，本院
合議庭裁定改依簡式審判程序審理，判決如下：
    主  文
許鵬翔犯公益侵占罪，處有期徒刑壹年陸月。 
未扣案之犯罪所得新臺幣一百零二萬元沒收，於全部或一部不能
沒收或不宜執行沒收時，追徵其價額。
    事  實
一、許鵬翔於民國104年3月6日至108年3月5日擔任屬公益為目的
    之臺南市七股區大潭社區發展協會（下稱：大潭社區發展協
    會）理事長，意圖為自己不法之所有，基於公益侵占之犯意
    ，接續於民國104年4月20日12時許，前往第一商業銀行佳里
    分行（下稱一銀佳里分行），持其所保管之該協會印章及定
    存單辦理該協會新臺幣（下同）100萬元之定期存款解約，
    經一銀佳里分行扣除當期利息420元後，將餘款99萬9580元
    轉帳存入該協會設於一銀佳里分行之00000000000號活期存
    款帳戶，於同日12時31分，持其保管之上開活期存款帳戶存
    摺、印章，提領其因公益所持有之大潭社區發展協會存款10
    2萬元（含基金孳息及其他協會款項），挪供己用，嗣將前
    開提領存款中100萬元於104年7月7日至一銀佳里分行辦理定
    期存款，旋即解約，將該100萬元轉帳存入該協會上開活期
    存款帳戶，接續於當日提領現金20萬元，於104年7月13日再
    提領現金80萬元，將前開存入之100萬元，全數領出，侵占
    入己。
二、案經法務部調查局臺南市調查處移送臺灣臺南地方檢察署偵
    查起訴。
    理  由
一、被告許鵬翔所犯係死刑、無期徒刑、最輕本刑為3年以上有
    期徒刑以外之罪，其於準備程序中就前揭被訴事實為有罪之
    陳述，經告知簡式審判程序之旨，並聽取其與公訴人之意見
    後，本院裁定進行簡式審判程序，合先敘明。
二、上開犯罪事實，業經被告坦承不諱（偵二卷第35-37頁、本
    院卷第72、85頁），核與證人陳正中警詢之陳述相符（偵一
    卷第27-31頁），並有臺南市七股區公所108年4月18日所政
    字第1080269153號函暨所附大潭社區發展協會相關資料、第
    一商業銀行佳里分行108年5月14日一佳里字第00072號函及
    附件節錄影本、定期存款存單、計息單、存款憑條、取款憑
    條等交易紀錄在卷可稽（警卷第3-80頁），堪認被告上開任
    意性自白與事實相符，應可採信。本件事證明確，被告犯行
    ，堪以認定。
三、論罪：
㈠、按刑法上之公益侵占罪，係指侵占基於公共利益原因而持有
    之物而言，其中所謂公共利益，不論係為不特定之多數人或
    為多數特定人，均屬之（最高法院102年度臺上字第1442號
    判決意旨參照）。查大潭社區發展協會之資金，具有公益性
    質，被告以上開協會理事長之身分負責管理財產，持有協會
    之存摺、印章、定存單，具有可提領款項之權限，乃屬因公
    益而持有協會之財產。
㈡、行為後法律有變更者，適用行為時之法律。但行為後之法律
    有利於行為人者，適用最有利於行為人之法律，刑法第2條
    第1項定有明文。被告行為後，刑法第336條於108年12月25
    日經總統公布修正，同年月27日施行，惟修正後之規定係依
    刑法施行法第1條之1第2項本文規定將罰金提高30倍，其修
    正之結果僅是將修正前之罰金數額調整換算後予以明定，不
    生有利或不利於行為人之情形，自非法律變更，當亦不生新
    舊法比較之問題，而應依一般法律適用原則，逕行適用裁判
    時法。核被告所為，係犯刑法第336條第1項之公益侵占罪。
㈢、又數行為於同時同地或密切接近之時地實施，侵害同一之法
    益，各行為之獨立性極為薄弱，依一般社會健全觀念，在時
    間差距上，難以強行分開，在刑法評價上，以視為數個舉動
    之接續施行，合為包括之一行為予以評價，較為合理，則屬
    接續犯，而為包括之一罪（最高法院86年臺上字第3295號判
    例意旨參照）。被告各次侵占款項犯行，係基於同一侵占10
    2萬元之犯意，於密切接近之時地接續實施，侵害同一法益
    ，各行為之獨立性極為薄弱，依一般社會健全觀念，難以強
    行分開，應論以接續犯之包括一罪，起訴書認屬數罪似有不
    當，併予說明。
㈣、爰審酌被告為圖一己之利，恣意侵占協會之資金，所為實非
    足取，惟念其犯後坦承犯行，然並未將侵占之公益款項歸還
    ，衡酌其犯罪情節、協會所受之損害、因犯罪所獲得之利益
    ，兼衡自陳小學畢業之智識程度、已婚、110年8月中風後即
    入住養護機構、無力清償等一切情狀，量處如主文所示之刑
    。
四、被告侵占之102萬元，雖未據扣案，然屬於被告之犯罪所得
    ，應依刑法第38條之1第1項、第3項之規定，予以宣告沒收
    ，於全部或一部不能沒收或不宜執行沒收時，追徵其價額。
據上論斷，應依刑事訴訟法第299條第1項前段、第273條之1第1
項，刑法第336條第1項、第38條之1第1項、第3項，刑法施行法
第1條之1，判決如主文。
本案經檢察官李宗榮提起公訴、謝欣如到庭執行職務。
中　　華　　民　　國　　111 　年　　8 　　月　　9 　　日
                  刑事第五庭    法　官  蔡奇秀
以上正本證明與原本無異。
如不服本判決應於收受本判決後20日內向本院提出上訴書狀，並
應敘述具體理由。其未敘述上訴理由者，應於上訴期間屆滿後20
日內向本院補提理由書狀（均須按他造當事人之人數附繕本）「
切勿逕送上級法院」。 
　　　　　　　　　　　　　　　　書記官　黃郁淇
中　　華　　民　　國　　111 　年　　8 　　月　　9 　　日
附錄本案所犯法條全文：
中華民國刑法第336條
對於公務上或因公益所持有之物，犯前條第 1 項之罪者，處 1
年以上 7 年以下有期徒刑，得併科 15 萬元以下罰金。
對於業務上所持有之物，犯前條第 1 項之罪者，處 6 月以上 5
年以下有期徒刑，得併科 9 萬元以下罰金。
前二項之未遂犯罰之。